臺灣桃園地方法院刑事判決　　　　　　　93年度訴字第1604號
公　訴　人　台灣桃園地方法院檢察署檢察官
被　　　告　乙○○　男　56歲.
選任辯護人　甲○○律師
上列被告因貪污等案件，檢察官提起公訴（93年度偵字第8739號
）後，被告認罪，本院合議庭裁定由受命法官獨任進行簡式審判
程序，並由檢察官聲請改依協商程序而為判決如下：
    主  文
乙○○共同不具依據法令從事公務之人員，亦非受公務機關委託
承辦公務之人之身分，對於依據法令從事公務之人員，關於違背
職務之行為，交付賄賂，處有期徒刑壹年壹月。又意圖為自己不
法之所有，以詐術使人將本人之物交付，處有期徒刑伍月。應執
行有期徒刑壹年貳月。緩刑伍年。
    事實及理由
一、本件被告乙○○所犯係死刑、無期徒刑、最輕本刑為三年以
    上有期徒刑以外之罪，其於準備程序中就被訴事實為有罪之
    陳述，經法官告知簡式審判程序之旨，並聽取公訴人、被告
    及辯護人之意見後，依刑事訴訟法第二百七十三條之一第一
    項規定，經本院合議庭裁定，由受命法官獨任進行簡式審判
    程序，並為審理判決，合先敘明。
二、犯罪事實：
  (一)乙○○前因賭博案件，經本院以八十四年度易字第二二八八
    號，判處有期徒刑四月確定，於民國八十四年十月二十三日
    易科罰金執行完畢（不構成累犯）；詎仍不知悔悟，知悉億
    泰利建設股份有限公司（下稱億泰利公司）於九十二年三月
    間，欲以坐落於桃園縣大園鄉○○段第六八二之一、六八三
    及六八四等地號土地申請興建地上四層二十八棟共二十八戶
    之集合式住宅（下稱上開建案），然其中地號第六八三號土
    地部分建築基地係位於老街溪河川管制線內，依法僅得做為
    法定空地，不得設施任何構造物，是於送件申請建築執照時
    ，由協審之台灣省建築師公會桃園縣辦事處註明要求需會桃
    園縣政府上揭業務主管單位即工務局水利課，查明該申請建
    案河川管制線之範圍後遭退件，而未獲核發建照等情。其為
    牟己從中斡旋可得之不法利益，竟與均不具依據法令從事公
    務之人員，亦非受公務機關委託承辦公務之人之身分即億泰
    利公司負責人曾衡新、該建案協辦建築師劉德標（曾衡新、
    劉德標二人均由檢察官另案偵辦中）共同基於行賄依據法令
    從事公務之人員即公務人員之犯意聯絡，於同年五月間，在
    桃園縣桃園市○○路五十八號劉德標建築師事務所內，由乙
    ○○約同依據法令從事公務之人員即桃園縣政府工務局水利
    課技士宋孝威（由本院另案審理中）與劉德標三人，就非宋
    孝威權責所得逕行決定且違背職務之有關於河川管制線內得
    否興建建物，及河川管制線撤銷等節討論，雙方即期約以新
    台幣（下同）三十萬元為賄款，宋孝威則於會辦意見中應簽
    註違背職務之意見，俾利億泰利公司可順利取得上開建案之
    建照。嗣於同年五月十三日，先由劉德標前往台灣省建築師
    公會桃園縣辦事處，填寫公會行文桃園縣政府工務局函詢「
    本案建築基地座落大園鄉○○段六八二之一、六八三地號等
    二筆，懇請貴局惠予查知是否在老街溪河川管制線內」之簡
    便行文表後，於同年五月十六日與乙○○一同持前揭行文表
    及申請建照之全卷交付與宋孝威，由宋孝威於簡便行文表上
    簽註：「本案應於申請使照前完成駁崁勘查（防汛道路），
    並循序撤銷管制線」等明顯違背職務應予審核之建築基地是
    否位於河川管制線內，及有悖於河川管制線本應依法由縣政
    府呈報經濟部水利署核准後始得撤銷變更，並非私人或地方
    管理機關可得逕行撤銷專業認知之違法意見後，且未依行政
    程序呈報當時工務局水利課課長黃國藤審核，即將該已加註
    意見之簡便行文表及卷宗返還於劉德標。劉德標隨即將上開
    建案再行排序送審申請建照，並於同年五月三十日經台灣省
    建築師公會桃園縣辦事處該日協審建築師特意註明，上開意
    見於桃園縣政府簡便行文表表明審查合格，並由桃園縣政府
    工務局建管課技士許政忠決行（由檢察官另案偵辦中），准
    予核發上開建案之建築執照。嗣於九十二年六月十二日，在
    桃園縣桃園市縣○路之縣政府大樓前之棉花田餐廳，由不知
    前情之億泰利公司總經理宋洪椿提領二百張千元鈔共計二十
    萬元之賄款，先行支付代辦證照手續之呂宗宜，乙○○則當
    場取走其中之十五萬元，於同月三十日下午在該縣政府大樓
    後門，先將其中五萬元賄款交付宋孝威，十萬元則留為自用
    。嗣經法務部調查局桃園縣調查站（下稱桃園縣調查站）循
    線查獲，乙○○於本院審判中自白上情。
  (二)嗣民國九十三年五月間，桃園縣調查站為上開建案是否涉及
    不法而進行蒐證偵辦期間，乙○○意圖為自己不法之所有，
    明知其無從進行關說等不當行為，復多次向曾衡新、劉德標
    訛稱己與檢、調單位關係良好，可代為運作、疏通，並於同
    年五月二十一日，桃園縣調查站約談與本建案相關公務人員
    之當天，與劉德標一同乘坐曾衡新所駕車輛前往桃園縣調查
    站，先示意曾衡新、劉德標將車輛停放於調查站旁巷內，自
    行前往調查站門口，並於該處逗留約十餘分鐘，藉此向曾衡
    新、劉德標彰顯其與調查站人員關係良好，使曾衡新陷於錯
    誤，誤信乙○○確有管道可就本案進行關說，分別於同年五
    月二十一日、二十二日交付總計二十三萬元之活動費與乙○
    ○。案經台灣桃園地方法院檢察署檢察官指揮桃園縣調查站
    偵查後起訴。
二、證據：
    （一）被告乙○○於警訊、檢察官訊問及本院訊問中之自白
          。
    （二）證人宋洪樁於警詢、檢察官偵訊中之證詞。
          證人呂宗宜於警詢、檢察官偵訊中之證詞。
          證人楊慧敏、黃國藤於警詢、檢察官偵訊中之證詞。
          證人徐民安、張文雄、林志崧、張中卓、陳大榮於警
          詢、檢察官偵訊中之證詞。
          同案被告曾衡新、劉德標、宋孝威於警詢及檢察官偵
          訊中之供述。
          同案被告胡永復於警詢、檢察官偵訊中之供述。
    （三）卷附之億泰利公司分類明細帳（九十二年一月一日起
          至九十三年五月三十日止）其中九十二年六月十二日
          支出二十萬元之紀錄影本、存摺等一批。
          卷附之台灣省建築師公會桃園縣辦事處九十二年五月
          十三日簡便行文表影本一件。
          卷附之億泰利公司於九十二年三月間以坐落於桃園縣
          大園鄉○○段第六八二之一、六八三等地號土地申請
          建造執照申請書影本一件。
三、本件經告知變更起訴法條為貪污治罪條例第十一條第三項之
    行賄罪後，檢察官與被告於審判外達成協商之合意，且被告
    已認罪，其合意內容為：被告願受科刑範圍，貪污罪部分（
    不具同條例第二條人員之身分，而對於依法令從事公務之人
    員，關於違背職務之行為，交付賄賂），處一年一月有期徒
    刑；詐欺取財部分（意圖為自己不法之所有，以詐術使人將
    本人之物交付），處有期徒刑五月；應執行刑有期徒刑一年
    二月，緩刑五年之宣告。經查，上開協商合意並無刑事訴訟
    法第四百五十五條之四第一項所列情形之一，檢察官聲請改
    依協商程序而為判決，本院爰不經言詞辯論，於協商合意範
    圍內為協商判決，合予敘明。
四、應適用之法條：刑事訴訟法第455 條之4 第2 項、第455 條
    之8 、第273 條之1 第1 項，貪污治罪條例第11條第3 項、
    第4 項後段，刑法第11條、第28條、第339 條第1 項、第51
    條第5 款、第74條第1 款。
五、本判決除有刑事訴訟法第455 條之4 第1 項第1 款、第2 款
    、第4 款、第6 款、第7 款所定情形之一，或違反同條第2
    項規定者外，不得上訴。
六、如不服本件判決，得自收受判決送達之日起10日內，向本院
    提出上訴書狀，上訴於第二審法院。
本案經檢察官洪景明到庭執行職務。
中　　華　　民　　國　　94　　年　　3 　　月　　25　　日
                  刑事第四庭    法　官　李昆南
以上正本證明與原本無異。
如不服本件判決，得自收受判決送達之日起10日內，向本院提出
上訴書狀，上訴於第二審法院。
                                書記官　郭中明
中　　華　　民　　國　　94　　年　　3 　　月　　25　　日
附本案論罪科刑法條：
貪污治罪條例第11條第3、4項
對於第二條人員，關於違背職務之行為，行求、期約或交付賄賂
或其他不正利益者，處一年以上七年以下有期徒刑，得併科新臺
幣三百萬元以下罰金。
對於外國、大陸地區、香港或澳門之公務員，就跨區貿易、投資
或其他商業活動有關事項，為前項行為者，處五年以下有期徒刑
或科新臺幣一百萬元以下罰金。
不具第二條人員之身分而犯前二項之罪者，亦同。
犯前三項之罪而自首者，免除其刑；在偵查或審判中自白者，減
輕或免除其刑。
刑法第339 條第1 項（普通詐欺罪）
意圖為自己或第三人不法之所有，以詐術使人將本人或第三人之
物交付者，處五年以下有期徒刑、拘役或科或併科一千元以下罰
金。
